【裁判字號】    89,判,3078
【裁判日期】    891103
【裁判案由】    營利事業所得稅
【裁判全文】
最  高  行  政  法  院  判  決                  八十九年度判字第三○七八號
    原      告  永安汽車企業行
    代  表  人  甲○○
    被      告  財政部臺灣省南區國稅局
    代  表  人  許虞哲
右當事人間因營利事業所得稅事件，原告不服行政院中華民國八十八年六月十五日台
八十八訴字第二三四六一號再訴願決定，提起行政訴訟，本院判決如左：
    主  文
原告之訴駁回。
訴訟費用由原告負擔。
    事  實
緣原告八十五年度營利事業所得稅結算申報，列報營業收入淨額新台幣（下同）一三
、三○六、八八二元，營業成本一○、八七七、七二三元。被告初查以其銷售貨物一
九七、二五一元，未依法開立發票，並漏報銷售額，經臺南縣稅捐稽徵處查獲，另查
獲其漏報營業收入二一、○九六元及利息收入四、二九五元，經函請原告提示帳證供
核，原告未提示，乃核定其營業收入為一三、五二五、二二九元，按同業利潤標準（
行業標準代號八九一二－一一，毛利率百分之四十五）核定其營業成本為七、四三八
、八七六元，惟其核定所得額超過當年度全部營業收入淨額依同業利潤標準核定之所
得額，乃依營利事業所得稅查核準則（以下稱查核準則）第六條第一項規定核定全年
所得額為二、七五六、八六二元。原告不服，申請復查，未准變更，提起訴願、再訴
願，遞遭決定駁回，遂提起行政訴訟。茲摘兩造訴辯意旨於次：
原告起訴意旨及補充理由略謂：原告八十五年度營利事業所得稅申報時漏報收入僅二
二二、六四二元，係因對會計人員督導不周，對稅務常識不求甚解所導致，竟要付出
一百多萬元之代價，對原告在經營上無非是雪上加霜。原前以為只要提起訴願，就能
告知清楚，迄行政院再訴願駁回，方知必須配合財政部國稅局所要求之資料全部給予
核對才能認定。今原告向鈞院提起行政訴訟請求給予原告補救的機會，並請函覆帳證
寄往何處。為此，請判決撤銷原處分及一再訴願決定等語。
被告答辯意旨略謂：原告於訴願時檢具帳證要求查帳，經被告查核，因原告係從事汽
車修理業務，本年度設置日記簿、總分類帳及原物料計數帳，有關汽車修配之各項材
料、零件進耗存均未記載，銷貨發票除少部分記載品名「零件工資」及金額，其餘銷
售發票僅記載金額，其餘品名、數量、單價均未記載，且欠缺修理汽車耗用材料、零
件之明細資料，經函請原告提供修理客戶完工之委修單，惟原告並未提示供核，原告
帳載既未記錄各項材料、零件進耗存，亦未能提供材料，零件進耗存明細表及每部汽
車修理成本明細資料供核，且銷貨發票記載不全，致成本無法勾稽查核，經依所得稅
法施行細則第八十一條暨查核準則第六條規定，核定原告全年所得額為二、七五六、
八六二元，與之前依所得稅法第八十三條規定，按同業利潤標準淨利率核定之所得額
二、七五六、八六二元，並無二致，原告之訴為無理由，請判決駁回等語。
    理  由
按「稽徵機關進行調查或復查時，納稅義務人應提示有關各種證明所得額之帳簿、文
據；其未提示者，稽徵機關得依查得之資料或同業利潤標準，核定其所得額。」為行
為時所得稅法第八十三條第一項所規定；所稱之帳簿文據，其關係所得額之一部或關
係課稅年度中某一期間之所得額，而納稅義務人未能提示者，稽徵機關得就該部分依
查得之資料或同業利潤標準核定其所得額，復為同法施行細則第八十一條所明定。所
謂未提示，兼指帳簿文據全部未提示，或雖提示而有不完全、不健全或不相符者，均
有其適用。又帳簿文據，其關係所得額之一部而未能提示者，依所得稅法施行細則第
八十一條之規定辦理。但其核定所得額以不超過當年度全部營業收入淨額依同業利潤
標準核定之所得額為限。」為查核準則第六條第一項所規定。本件原告不服被告按同
業利潤標準核定其全年所得額，申經復查結果，未准變更，原告訴稱：伊當年度營利
事業所得稅結算申報，僅漏列二二二、六四二元，係因審核人員未予指導，誤認不必
再提示帳冊等語。查本件被告依原告所提示帳證查核結果，其營業收入漏報當年度七
、八月收入一九、五二四元，十一、十二月收入一、五七二元，及買受人以信用卡方
式付款收入一九七、二五一元，共計二一八、三四七元，此有課稅資料歸戶清單、當
年度七、八月營業稅自動補報繳稅額繳款書、十一、十二月營業人銷售額與營業稅額
申報書、承諾書、結算申報書及開立統一發票金額明細表可稽，乃核定其營業收入總
額為一三、五二五、二二九元，洵非無據。次查原告本期僅設置日記簿、總分類帳及
原物料計數帳，並未設置材料明細帳，有關汽車修配之各項材料、零件進耗存均未記
載，銷貨發票除少部分記載品名零件工資及金額，其餘銷售發票僅記載金額，品名、
數量及單價均未記載，被告曾以八十七年四月十七日南區國稅新化審字第八七○○四
三三五號函請其提供修理客戶完工之委修單，未據提示，其帳載未記錄各項材料、零
件進耗存，亦未能提示材料零件進耗存明細表及每部汽車修理成本明細資料供核，致
成本無法勾稽，從而被告按同業利潤標準核定其全年所得額為二、七五六、八六二元
，並無不合。再原告未依規定開立統一發票，漏報銷售額一九七、二五一元，經台南
縣稅捐稽徵處查獲，為原告所是認，復經其於八十六年九月二十四日填具承諾書在卷
可稽，自難謂不知情，所訴應僅就漏報銷售額部分核定所得額，尚非可採。綜上所述
，本件原處分核無違誤，一再訴願決定遞予維持，俱無不合，原告之訴為無理由，應
予駁回。據上論結，本件原告之訴為無理由，爰依行政訴訟法施行法第二條、行政訴
訟法第九十八條第三項前段，判決如主文。
中    華    民    國     八十九      年     十一     月       三        日
                    最 高 行 政 法 院  第 四 庭
                                審 判 長 法  官      葉  振  權
                                         法  官      趙  永  康
                                         法  官      吳  錦  龍
                                         法  官      劉  鑫  楨
                                         法  官      吳  明  鴻
右  正  本  證  明  與  原  本  無  異
                                         法院書記官  張  惠  美
中    華    民    國     八十九      年     十一     月       六        日


司法院資訊處製作；財團法人民間司法改革基金會備份。
